【裁判字號】    98,上訴,568
【裁判日期】    980326
【裁判案由】    違反槍砲彈藥刀械管制條例
【裁判全文】
臺灣高等法院臺中分院刑事判決         98年度上訴字第568號
上  訴  人
即  被  告  乙○○
                    現在臺灣臺中戒治所戒治中
選任辯護人  楊振芳  律師
上列上訴人因違反槍砲彈藥刀械管制條例案件，不服臺灣彰化地
方法院97年度訴字第2944號中華民國97年12月10日第一審判決（
起訴案號：臺灣彰化地方法院檢察署97年度偵字第7375號），提
起上訴，本院判決如下：
    主       文
原判決撤銷。
乙○○未經許可，持有空氣槍，處有期徒刑參年壹月，併科罰金
新臺幣肆萬元，罰金如易服勞役，以新臺幣貳仟元折算壹日。扣
案之空氣槍壹支（槍枝管制編號：0000000000號，含高壓二氧化
碳鋼瓶壹個）沒收。
    犯 罪 事 實
一、乙○○明知未經主管機關許可，不得持有具殺傷力之槍枝，
    竟於民國96年4 月間，以新臺幣1 萬6 千元之代價，在彰化
    縣彰化市台灣戲院對面，自姓名年籍不詳之成年人購得具有
    殺傷力之空氣槍1 支（槍枝管制編號：0000000000號，含扣
    案之高壓二氧化碳氣體鋼瓶1個）、鋼珠1瓶，並將之放置於
    其所有車牌號碼8H－7777號自小客車後車廂中，而無故持有
    之。嗣乙○○駕駛上開車輛於97年8月7日凌晨5時35分許，
    在彰化縣伸港鄉○○路○段與濱二路口，為警盤檢時查獲，
    並自上開車輛後車廂內扣得上開空氣槍1支、鋼珠1瓶等物。
二、案經彰化縣警察局和美分局報請臺灣彰化地方法院檢察署檢
    察官偵查起訴。
    理       由
一、證據能力部分：按法院或檢察官依刑事訴訟法第208條規定
    囑託醫院、學校或其他相當之機關、團體為鑑定時，祇須其
    以言詞或書面提出之鑑定報告，符合刑事訴訟法第206條第1
    項、第208條所規定之形式要件，即具有證據能力，此即屬
    於刑事訴訟法第159條第1項所稱「法律有規定」之特別情形
    （最高法院96 年度台上字第6842號判決意旨參照）。本件
    經內政部警政署刑事警察局鑑定扣案之空氣槍，就鑑定結果
    所提出之內政部警政署刑事警察局97年9月4日刑鑑字第0970
    121301號槍彈鑑定書（見偵查卷第31至39頁），合於刑事訴
    訟法第206條第1項、第208條所規定之形式要件，自有證據
    能力。
二、訊據上訴人即被告（下稱被告）乙○○固坦承其有於上開時
    、地，以1萬6千元之價格，購得具有殺傷力之空氣槍1支（
    含高壓二氧化碳氣體鋼瓶1個）、鋼珠1瓶、及塑膠BB彈1瓶
    、小型二氧化碳氣體鋼瓶3瓶等物（均未扣案），惟矢口否
    認犯罪，並辯稱：扣案之空氣槍係伊在彰化縣彰化市台灣戲
    院附近賣模型槍的店內所買，伊不知道扣案之槍枝具有殺傷
    力云云。經查：
  (一)本件扣案之上開槍枝，經送請內政部警政署刑事警察局以檢
    視法、性能檢驗法、動能測試法鑑定結果，認送鑑空氣槍1
    枝（槍枝管制編號0000000000），係氣體動力式槍枝，以外
    接高壓鋼瓶內氣體為發射動力，經以金屬彈丸測試3次結果
    ，其中彈丸（直徑8.0mm、重量2.1g）最大發射速度為116公
    尺/秒，計算其動能為14焦耳，換算其單位面積動能為27焦
    耳/平方公分等情，有內政部警政署刑事警察局97年9月4日
    刑鑑字第0970121301號槍彈鑑定書附卷可稽（見偵查卷第31
    至39頁）。可知扣案之空氣槍，用以擊發直徑8.0mm、重量
    2.1g之金屬彈丸時，其單位面積動能可以達到27焦耳/平方
    公分。又關於槍砲彈藥刀械管制條例第8條所稱「具有殺傷
    力」之構成要件，係指在最具威力的適當距離，以彈丸可穿
    入人體皮肉層之動能為基準。則依美國軍醫總署定義，彈丸
    撞擊動能達58呎磅（約為78.6焦耳），足以使人喪失戰鬥能
    力；依內政部警政署刑事警察局對活豬作射擊測試結果，彈
    丸單位面積動能達24焦耳/平方公分，足以穿入豬隻皮肉層
    ；依日本科學警察研究所之研究結果，彈丸單位面積動能達
    20焦耳/平方公尺，足以穿入人體皮肉層等情，有內政部警
    政署刑事警察局上開鑑定書所附說明可佐，則扣案之空氣槍
    ，用以擊發直徑8.0mm、重量2.1g之金屬彈丸時，其單位面
    積動能達到27焦耳/平方公分，自足以穿入人體皮肉層，堪
    認被告持有扣案之槍枝係具殺傷力之空氣槍。
  (二)又被告於97年8月7日警詢時供稱：伊使用過該空氣槍3次，
    第1、2次的時間大約是在96年11月與12月間，地點是在彰化
    縣和美鎮四張里的公墓打斑鳩；第3次是在97年8月6日16時
    許，亦在上開同一地點打斑鳩，若打中斑鳩的頭，斑鳩應會
    掉下來等語（見警詢卷第5頁背面），足認被告確實明知扣
    案空氣槍具有殺傷力。雖被告以前詞置辯，惟被告先於原審
    97年10月31日準備程序中陳稱：槍枝買回來後，我就把槍放
    在車子裡面，我準備來打斑鳩用的，但是我沒有試射該槍過
    ，也沒有實際去打過等語（見原審卷第34頁背面），而經原
    審提示上開警詢筆錄後，被告復改稱：伊有使用過該槍枝3
    次，是裝BB彈，不是扣案之鋼珠，時間、地點如同警詢中所
    述，伊是用來打斑鳩，但是沒有打到等語（見原審卷第35頁
    ）；後又於原審審理中自承，伊確有於起訴書所載時、地試
    射，但是是打木板等語（見原審卷第35頁背面）。觀諸被告
    於審理中關於其持有扣案空氣槍之目的、用途、使用情形等
    事項，所述反覆不一，顯屬避重就輕之卸詞；且被告既於原
    審準備程序中供述其購買上開槍枝之目的係為了射擊斑鳩之
    用，倘其所述屬實，被告為達此目的，理應以扣案之鋼珠加
    以射擊，始易於擊中斑鳩，被告豈可能會使用輕易受風向影
    響，射程又不遠，且無法穿透皮層之塑膠製BB彈予以試射？
    被告所辯亦有違常情，難以採信。
  (三)證人即被告所指其購買扣案槍枝之合法店家彰化縣彰化市戰
    斧生存遊戲店負責人丙○○於原審97年11月26日審理時具結
    證稱「（問：你有實際負責店裡的業務嗎？）有」、「（問
    ：店裡賣何商品？）有賣防身器材、收藏刀、玩具氣槍」、
    「（問：店裡有無販賣外接瓦斯氣體鋼瓶為動力之玩具槍？
    ）有」、「（問：扣案的空氣槍，是否由你店裡所賣出？）
    我店裡有同等型的槍，但是該把槍不是我店裡賣出」、「（
    問：如何辨識該把空氣槍不是由你店裡賣出？）我們在賣出
    槍枝時，我們會告知客人槍枝的現在擁有的焦耳數、槍枝的
    動力來源，請客人看完切結書的內容後，在請客人簽立切結
    書，簽立切結書才完成交易。本件因為我有回去確認切結書
    ，並沒有此案被告所簽立的切結書，所以我確定這把槍不是
    我店裡販售的」、「（問：你所販售的空氣槍枝，是否都會
    要求客人簽立切結書？）是的」、「（問：是否會直接販售
    空氣槍枝，而未簽立切結書？）不會有這種情形」、「（問
    ：你們販賣的空氣槍的焦耳數約為多少？）15焦耳」、「（
    問：你如何知道你們所販售的空氣槍只有15焦耳？）是由我
    們店家以與警政署相同等級的測速器測試所販賣的空氣槍」
    、「（問：你們是以何種子彈測試？）上開15焦耳，我們是
    以塑膠BB彈測試」等語（見原審卷第62至64頁）。核證人丙
    ○○於原審審理時，經告知刑事訴訟法第181條得拒絕證言
    之權利後，仍願意具結作證，詳細證述伊並未販賣扣案之空
    氣槍予被告，且證人丙○○經營戰斧生存遊戲店，倘有不法
    情事，極易為警破獲，其復存有顧客所簽署之切結書以資證
    明自己售出之槍枝焦耳數，以避免有心人士購買後加以改造
    成具有殺傷力之槍枝，作為日後警方查究時自保之用，足認
    證人丙○○所述具憑信性，被告辯稱扣案之空氣槍係向證人
    所經營之戰斧生存遊戲店所購得云云，尚難採信。
  (四)綜上所述，本件事證明確，被告犯行洵堪認定。
三、核被告乙○○所為，係犯槍砲彈藥刀械管制條例第8 條第4
    項之未經許可持有空氣槍罪。原審對被告論罪科刑，固非無
    見，惟本案經警查扣之槍枝係空氣槍，原審原審卻認係「可
    發射金屬具有殺傷力之槍枝」，容有未合。被告提起上訴仍
    執前詞否認犯行，固無理由，惟原審判決既有上開可議之處
    ，自應由本院將原審判決予以撤銷改判。爰審酌被告素行不
    佳，前因違反槍砲彈藥刀械管制條例之前案，甫於95年10月
    20日縮短刑期假釋，有臺灣高等法院被告前案紀錄表附卷可
    稽，其於假釋中再犯本罪，無故持有具有殺傷力之空氣槍，
    並將之置放於後車廂內，形同隨時可以取用，對於社會秩序
    之潛在威脅甚大，本不應輕縱，惟被告並未持以另犯他案等
    一切情狀，量處如主文第2項所示之刑，併就所處罰金刑部
    分，諭知易服勞役之折算標準，以示懲儆。扣案之空氣槍1
    支（槍枝管制編號：0000000000號，含高壓二氧化碳鋼瓶1
    個），具有殺傷力，其中高壓二氧化碳鋼瓶1個，其內氣體
    係供空氣槍發射動力之用，該鋼瓶並非獨立配件，而係組成
    空氣槍本身零件之一部分，自屬違禁物，爰依刑法第38條第
    1項第1款規定宣告沒收。至扣案之鋼珠1包，係被告於購買
    上開槍枝時所附，業據被告供陳在卷，而該鋼珠僅為一般市
    售小鋼珠，並非必與扣案之空氣槍結合使用，亦非該空氣槍
    之成分，自非屬違禁物，且性質上亦非供被告犯本罪所用之
    物，爰不另為沒收之諭知，附此敘明。
據上論斷，應依刑事訴訟法第369條第1項前段、第364條、第299
條第1項前段，槍砲彈藥刀械管制條例第8條第4項，刑法第11 條
前段、第42條第3項，刑法第38條第1項第1款，刑法施行法第1條
之1，判決如主文。
本案經檢察官甲○○到庭執行職務。
中    華    民    國    98    年    3     月    26    日
            刑事第七庭    審判長法  官  林  榮  龍
                                法  官  張  惠  立
                                法  官  鄭  永  玉
以上正本證明與原本無異。
如不服本判決應於收受送達後十日內向本院提出上訴書狀，其未
敘述上訴理由者，並得於提起上訴後十日內向本院補提理由書狀
（均須按他造當事人之人數附繕本）「切勿逕送上級法院」。
                                書記官    瑞  芳
中    華    民    國    98    年    3     月    26    日
附錄本案論罪科刑法條：
槍砲彈藥刀械管制條例第8條：
未經許可，製造、販賣或運輸鋼筆槍、瓦斯槍、麻醉槍、獵槍、
空氣槍或第4條第1項第1款所定其他可發射金屬或子彈具有殺傷
力之各式槍砲者，處無期徒刑或5年以上有期徒刑，併科新臺幣1
千萬元以下罰金。
未經許可，轉讓、出租或出借前項所列槍枝者，處5年以上有期
徒刑，併科新臺幣1千萬元以下罰金。
意圖供自己或他人犯罪之用，而犯前2項之罪者，處無期徒刑或7
年以上有期徒刑，併科新臺幣1千萬元以下罰金。
未經許可，持有、寄藏或意圖販賣而陳列第1項所列槍枝者，處3
年以上10年以下有期徒刑，併科新臺幣700萬元以下罰金。
第1項至第3項之未遂犯罰之。


司法院資訊處製作；財團法人民間司法改革基金會備份。
